【裁判字號】    97,易,1440
【裁判日期】    971212
【裁判案由】    詐欺
【裁判全文】
臺灣彰化地方法院刑事判決              97年度易字第1440號
公  訴  人  臺灣彰化地方法院檢察署檢察官
被      告  己○○
                      樓
上列被告因詐欺案件，經檢察官提起公訴（97年度偵緝字第358
號），本院合議庭裁定由受命法官獨任進行簡式審判程序，判決
如下：
    主    文
己○○幫助意圖為自己不法之所有，以詐術使人將本人之物交付
，處有期徒刑貳月，如易科罰金，以新臺幣壹仟元折算壹日。又
幫助意圖為自己不法之所有，以詐術使人將本人之物交付，處有
期徒刑貳月，如易科罰金，以新臺幣壹仟元折算壹日。應執行有
期徒刑月，如易科罰金，以新臺幣壹仟元折算壹日。
    犯罪事實
一、己○○明知姓名年籍均不詳綽號「小陳」之成年男子收購他
    人帳戶存摺係供詐騙他人匯款使用，為賺得價差，竟基於幫
    助詐欺取財之犯意，（一）先於民國96年11月21日下午，在
    彰化縣鹿港鎮○○路與鹿東路口之便利商店前，以新臺幣
    4,000元之代價，向王保堂（業經本院以97年度彰簡字第488
    號判決確定）收購後者先前向第一商業銀行鹿港分行（下稱
    第一商銀）所申辦帳戶 (帳號：00000000000號)之存摺、金
    融卡（含密碼）等物後，隨即以4300元之代價，將上開存摺
    等物交予「小陳」。嗣後「小陳」所屬之詐欺集團成員即基
    於意圖為自己不法所有之詐欺犯意聯絡，於96年11月28 日
    ，以電話向丙○○佯稱其銀行帳戶因涉及洗錢，將遭法院凍
    結，須將存款領出等語。致丙○○不疑有他而陷於錯誤，乃
    依指示匯款10萬元至王保堂之上開帳戶內。（二）己○○復
    於96年12月4日下午，在彰化縣鹿港鎮之鹿港鎮公所前，以
    合計7,000元之代價，向張文琦（業經本院以97年度彰簡字
    第380號判決確定）收購張文琦前於92年3月3日，在位於彰
    化縣鹿港鎮○○路2號之臺灣銀行鹿港分行（下稱臺灣銀行
    ）所開設帳號：000000000000號及第一商銀帳戶之存摺、提
    款卡（含密碼）等物後，隨即以7600元之代價，將上開存摺
    等物交予「小陳」。嗣後「小陳」所屬之詐欺集團成員即基
    於意圖為自己不法所有之詐欺犯意聯絡，於96年12月5日，
    分別以電話與丁○○、戊○○、甲○○、乙○○聯絡，佯稱
    丁○○等四人前於東森購物中心參與之電視購物，因誤簽單
    據，造成銀行按月扣款，故須按指示至自動櫃員機操作，始
    得予以取消等語。致丁○○等四人不疑有他而陷於錯誤，乃
    分別匯款2萬9, 989元、2萬9,988元、2萬9,988元及6,987元
    至上開張文綺於臺灣銀行之帳戶內。嗣丙○○等五人於匯款
    後，始知受騙，經報警處理後，循線查悉上情。
二、案經彰化縣警察局鹿港分局報請台灣彰化地方法院檢察署檢
    察官偵查起訴。
    理    由
一、本件被告己○○所犯係死刑、無期徒刑、最輕本刑為三年以
    上有期徒刑以外之罪，其於準備程序中就被訴事實為有罪之
    陳述，經告知簡式審判程序之旨，並聽取公訴人及被告之意
    見後，本院合議庭認為適宜而裁定由受命法官獨任進行簡式
    審判程序。又被害人丙○○、丁○○、戊○○、甲○○、乙○○等人於警詢中之指述以及證人王保堂、張文琦於警詢、
    偵查中之供述，被告均不爭執，且依刑事訴訟法第173條之2
    之規定，簡式審判程序之證據調查，不受刑事訴訟法第159
    條第1項、第161條之2、第161條之3、第163條之1及第164條
    至170 條規定之限制，則被害人丙○○、丁○○、戊○○、
    甲○○、乙○○等人於警詢中之指述以及證人王保堂、張文
    琦於警詢、偵查中之供述，雖係被告以外之人於審判外之言
    詞陳述，仍得作為證據使用，先予說明。
二、上揭犯罪事實，業據被告己○○於警詢時、偵查及本院審理
    中均坦承不諱，核與被害人丙○○、丁○○、戊○○、甲○○、乙○○等人指述情節相符，並經證人王保堂、張文琦證
    屬屬實。此外，並有證人王保堂於第一商銀帳戶之相關資料
    、證人張文琦之開戶資料、存摺交易往來明細查詢、中華郵
    政公司自動櫃員機儲戶交易明細表、臺灣彰化地方法院檢察
    署署97年度偵字第864號、157號聲請簡易判決處刑書等件在
    卷可稽，足徵被告之自白與事實相符。本件事證明確，被告
    犯行已堪認定。
三、又行為人基於幫助他人犯罪之意思，為促成他人犯罪而為犯
    罪構成要件以外之行為，為幫助犯。本件被告將其所收購之
    上開帳戶之提款卡（包括密碼），交付予不詳姓名綽號「小
    陳」之成年人使用，該不詳姓名成年人或所屬詐欺集團成員
    嗣據以作為詐欺取款之工具，此既不違背被告當初交付提款
    卡（包括密碼）之本意，且係參與提供取得詐欺取財犯罪所
    得款項之工具，對此犯行施以助力，為詐欺取財罪構成要件
    以外之行為，應以詐欺取財罪之幫助犯論之。核被告所為，
    係犯刑法第30條第1項、第339條第1項之幫助詐欺取財罪。
    公訴意旨雖認被告與「小陳」成立詐欺取財罪之共犯，惟被
    告除販賣帳戶存摺等物予「小陳」以獲得利益外，並無證據
    證明被告可因「小陳」所屬之詐騙集團向他人詐騙而抽成分
    紅或獲得其他利益，被告亦不認識「小陳」，復未參詐欺罪
    之構成要件行為，故應僅認成立詐欺罪之幫助犯。被告幫助
    不詳姓名成年人或所屬詐欺集團成員犯詐欺取財罪，為幫助
    犯，應按正犯之刑減輕之。被告所為二次販賣帳戶存摺行為
    ，犯意各別，應分論併罰。爰審酌被告提供上開帳戶予詐欺
    集團作為詐欺取財之匯款帳戶使用，助長犯罪之不良風氣，
    幫助犯罪者隱匿真實身分，增加檢警犯罪偵查之困難性，不
    肖之徒，則爭相仿效，藉此手段對社會大眾施以詐術，致使
    受害民眾不斷增加，若不針對提供人頭帳戶者，予以適度之
    刑罰，顯然無法抑制該類型犯罪之發生，暨被告迄未賠償被
    害人之損害，並兼衡酌被告本身並未實際參與詐欺取財之犯
    行，可責難性較為輕微，且被告犯後態度良好等一切情狀，
    量處如主文所示之刑，並諭知易科罰金之折算標準，並定其
    應執行之刑及諭知易科罰金之折算標準，以示懲儆。
據上論斷，應依刑事訴訟法第273條之1第1項、第299條第1項前
段、刑法第30條第1項前段、第2項、第339條第1項、第41條第1
項前段、第51條第5款，刑法施行法第1條之1第1項、第2項前段
，判決如主文。
本案經檢察官林子翔到庭執行職務
中    華    民    國    97    年    12    月    12    日
                  刑事第四庭      法  官  吳俊螢
以上正本證明與原本無異。
如不服本判決，應於收受判決後10日內向本院提出上訴書狀，並
應敘述具體理由；其未敘述上訴理由者，應於上訴期間屆滿後20
日內向本院補提理由書（均須按他造當事人之人數附繕本「切勿
逕送上級法院」）。
告訴人或被害人對於判決如有不服具備理由請求檢察官上訴者，
其上訴期間之計算係以檢察官收受判決正本之日期為準。
中    華    民    國    97    年    12    月    12    日
                                  書記官  林怡吟
【附錄本案判決論罪科刑法條全文】：
中華民國刑法第三百三十九條
意圖為自己或第三人不法之所有，以詐術使人將本人或第三人之
物交付者，處五年以下有期徒刑、拘役或科或併科一千元以下罰
金。以前項方法得財產上不法之利益或使第三人得之者，亦同。
前二項之未遂犯罰之。


司法院資訊處製作；財團法人民間司法改革基金會備份。
